【裁判字號】    99,訴,2311
【裁判日期】    990730
【裁判案由】    返還價金
【裁判全文】
臺灣臺北地方法院民事判決              99年度訴字第2311號
原      告  乙○○
被      告  藍天建設股份有限公司
法定代理人  甲○○
上列當事人間請求返還價金事件，本院於民國99年7月13日言詞
辯論終結，判決如下：
    主  文
被告應給付原告新臺幣玖拾萬陸仟元，及自民國九十九年四月八
日起至清償日止，按週年利率百分之五計算之利息。
原告其餘之訴駁回。
訴訟費用玖仟玖佰壹拾元由被告負擔。
    事實及理由
一、本件被告經合法通知，未於言詞辯論期日到場，核無民事訴
    訟法第386條所列各款情形，爰依原告之聲請，由其一造辯
    論而為判決。
二、原告起訴主張：
  (一)伊與伊配偶於民國86年12月8日向被告購買案名「站前藍波
    」之預售屋2戶（伊購買A27棟7樓，伊配偶購買A26棟7樓，
    面積均約10坪），伊與伊配偶並前後依約繳付訂金、簽約金
    與工程款合計新臺幣（下同）570,000元。惟被告並未依約
    按期施工，延滯至88年9月仍處停工狀態，至88年9月15日被
    告始通知伊將恢復動工，請伊隔月準備繼續繳納工程款，故
    由伊於88年10月28日與被告重新簽訂買賣契約，將伊與伊配
    偶所購買之前開2戶套房換成1戶較大坪數之A01棟8樓房屋（
    面積約22.4坪）。後伊發現該工程又開始延宕，伊擔心先前
    依約所繳納之各項款項會因被告無法履約交屋而遭受損害，
    故由伊出名與被告於89年8月2日重新簽訂房屋土地買賣契約
    書，將A01棟8樓換成A26棟15樓（面積約10坪）房屋，由於
    A26 棟15樓為小坪數套房，故被告同意將伊與伊配偶先前已
    繳之570,000元抵充價金並將溢繳之款項沖抵將來開工後之
    工程款。
  (二)依兩造於89年8月2日所簽訂之房屋土地買賣契約書（下稱系
    爭契約）之內容，伊係購買坐落臺北縣淡水鎮○○段362地
    號等22筆土地上，案名「站前藍波」之A26棟15樓預售屋1戶
    ，房地總價1,680,000元，訂金190,000元、簽約金380,000
    元，伊已以先前繳納之570,000元繳付完畢。依系爭契約第9
    條約定，被告應於86年12月15日之前通知開工並自通知繳交
    開工繳款日起1200個日曆天以前完工，兩造並同意以建築主
    管機關核發之使用執照為工程完工日期之認定依據及標準，
    被告如有逾期完工情事，每逾1日，被告應按伊已繳付系爭
    契約房地價款千分之1計算遲延利息與伊，又依系爭契約第
    17條第2款約定，被告除因逾期完工應依第9條規定辦理外，
    如可歸責於被告之事由或違反本約其他規定者，伊除有權要
    求被告依約履行外，並得定期催告被告限期改善，被告逾期
    仍未改善者，伊得解除契約。解除契約時，被告除應將伊已
    繳付價款退還外，並應賠償系爭契約買賣總價20％計算之金
    額予伊。另依89年8月2日兩造所簽訂之協議書，被告承諾自
    89年7月24日開挖地下室起2年內完工，不得再藉任何理由停
    工，如再有連續停工超過30日，則比照雙方合約辦理。嗣因
    被告停工，伊履次催告被告履約，被告均置之不理，伊乃於
    96年4月19日向消費者保護官提出申訴，惟被告經消保官2次
    通知皆未到場，可見被告已無履約誠信，伊乃再於99年3月9
    日以存證信函催告被告，並以起訴狀主張依系爭契約第17條
    第2款之約定行使契約解除權，請求被告退還已繳付之570,0
    00元及賠償買賣總價1680,000元之20％違約金即336,000元
    ，共計906,000元。
  (三)並聲明：被告應給付原告906,000元，及自起訴狀繕本送達
    日起至清償日止，按週年利率5%計算之利息。
三、被告經合法通知，未於言詞辯論期日到場，亦未提出任何書
    狀為聲明或陳述。
四、得心證之理由：
  (一)原告主張之前開事實，已據其提出與所述相符之站前藍波房
    屋土地買賣契約書1份、被告於87年11月23日、88年9月16日
    所發之通知書各1張、原告歷次繳款收據及明細、被告於89
    年7 月10日所發已繳款明細通知書1份、89年8月2日協議書1
    份、存證信函及回執、臺北市政府地政處函、臺北市政府開
    會通知書、臺北市政府消費者保護官協商消費爭議案紀錄書
    1紙等附卷為證（見本院卷第4至95頁、第115頁），堪信為
    真實。又被告迄今僅完成地下室至1樓樓板，未依兩造協議
    書約定之期限完工，且已逾8年，原告於99年3月9日以存證
    信函催告被告履約，被告置之不理，故原告主張依系爭契約
    第17條第2款解除契約並請求返還價金及違約賠償，洵屬有
    據。
  (二)按「契約解除時，當事人雙方回復原狀之義務，除法律另有
    規定或契約另有訂定外，依左列之規定：一、由他方所受領
    之給付物，應返還之。二、受領之給付為金錢者，應附加自
    受領時起之利息償還之。」為民法第259條第1、2款所明文
    規定。系爭契約既經原告依系爭契約約定解除，系爭契約就
    原告解除契約時所得主張之權利已有約定，自應依系爭契約
    之約定。又按給付無確定期限者，債務人於債權人得請求給
    付時，經其催告而未為給付，自受催告時起，負遲延責任。
    其經債權人起訴而送達訴狀，或依督促程序送達支付命令，
    或為其他相類之行為者，與催告有同一之效力。遲延之債務
    ，以支付金錢為標的者，債權人得請求依法定利率計算之遲
    延利息，民法第229條第2項前段、第233條第1項前段分別定
    有明文。本件起訴狀繕本係於99年4月7日送達於被告，是認
    原告於該日解除系爭契約，其所得請求遲延利息之給付，自
    應以起訴狀繕本送達翌日（99年4月8日）起算。從而，原告
    請求被告返還已交付之價款570,000元，並賠償買賣總價168
    0,000元之20％違約金即336,000元，共計906,000元，及自
    99年4月8日起算至清償日止之法定遲延利息為有理由。
五、綜上所述，原告主張依系爭契約請求被告給付906,000元及
    自起訴狀繕本送達翌日即99年4月8日起至清償日止，按週年
    利率5％計算之利息，為有理由，應予准許。逾此範圍之請
    求，為無理由，應予駁回。
六、本件事證已臻明確，原告其餘致擊防禦方法及所提證據，於
    判決結果不生影響，爰不一一論列，併此敘明。
七、據上論結，原告之訴為一部有理由，一部無理由，依民事訴
    訟法第385條第1項前段、第79條，判決如主文。
中    華    民    國    99    年     7    月    30    日
                  民事第一庭    法  官  林春鈴
以上正本係照原本作成。
如對本判決上訴，須於判決送達後20日內向本院提出上訴狀。
中    華    民    國    99    年     7    月    30    日
                                書記官  潘惠敏

司法院資訊處製作；財團法人民間司法改革基金會備份。
